臺灣桃園地方法院刑事判決　　　　　　　100年度訴字第467號
公　訴　人　臺灣桃園地方法院檢察署檢察官
被　　　告　陳進鵬
指定辯護人　本院公設辯護人彭詩雯
上列被告因違反槍砲彈藥刀械管制條例案件，經檢察官提起公訴
（100 年度偵字第4005號），本院判決如下：
    主  文
陳進鵬未經許可，持有可發射子彈具有殺傷力之改造槍枝，累犯
，處有期徒刑壹年拾月，併科罰金新臺幣參萬元，罰金如易服勞
役，以新臺幣壹仟元折算壹日。扣案如附表編號一所示改造槍枝
，沒收之。
    事  實
一、陳進鵬前於民國82年間，因違反肅清煙毒條例案件，經本院
    以82年度訴字第1335號判決判處有期徒刑3 年2 月確定；又
    因違反肅清煙毒條例案件，經本院於83年6 月2 日，以83年
    度訴緝字第77號判決判處有期徒刑12年2 月，褫奪公權5 年
    ，嗣經臺灣高等法院於83年10月29日，以83年度上訴字第49
    05號判決駁回上訴而確定；再於83年間，因違反肅清煙毒條
    例案件，經本院於83年8 月24日，以83年度訴字第1258號判
    決判處有期徒刑3 年4 月確定，而與前揭判處有期徒刑12年
    部分，經臺灣高等法院以84年度聲字第495 號裁定定應執行
    刑為有期徒刑13年7 月確定，並與上開經判處有期徒刑3 年
    2 月之罪接續執行，而於91年1 月24日縮短刑期假釋出監併
    付保護管束，嗣於假釋期間因施用第一級毒品，經本院裁定
    觀察勒戒、強制戒治，並經撤銷假釋，於93年12月10日入監
    執行殘刑5 年5 月13日；嗣因中華民國九十六年罪犯減刑條
    例施行，而前揭經判處有期徒刑3 年2 月、3 年4 月之罪再
    經本院以96年度聲減字第1855號裁定減刑，並與前述有期徒
    刑12年之罪，定應執行刑為有期徒刑14年，褫奪公權5 年確
    定，而於99年3 月31日縮刑期滿執行完畢。詎猶不知悔改，
    其明知未經許可，不得持有可發射子彈具有殺傷力之改造槍
    枝及子彈，竟仍基於持有槍、彈之犯意，於99年10、11月間
    某日，在臺灣某不詳處所，以新臺幣3 萬元向某真實姓名、
    年籍不詳，綽號「阿偉」之成年男子購買如附表編號一、二
    所示具殺傷力之改造槍枝（含彈匣1 個）及非制式子彈10顆
    （其中3 顆具殺傷力，起訴書誤載為4 顆，應予更正），將
    之藏放於桃園縣桃園市鎮○街43號3 樓住處房間內，未經許
    可持有之。嗣因桃園縣政府警察局桃園分局偵查隊小隊長徐
    仲亨於99年12月24日，在桃園縣桃園市○○路17巷36號內緝
    獲因毒品案件遭通緝之呂宏晉，經呂宏晉指證其毒品來源係
    向陳進鵬購得，且曾在陳進鵬前揭住處看過槍枝及毒品，因
    而懷疑陳進鵬涉有販賣毒品級及持有槍彈犯行，遂率同多名
    員警前往埋伏，嗣於100 年1 月22日下午1 時30分許，陳進
    鵬在該住處外遭員警徐仲亨、詹國宗逮捕後，於警方僅單純
    懷疑，尚未進行附帶搜索、查知其持有槍彈犯行前，主動向
    警坦承並主動報繳其持有如附表所示之槍枝及子彈，自首而
    願接受裁判，始悉上情。
二、案經桃園縣政府警察局桃園分局報請臺灣桃園地方法院檢察
    署偵查起訴。
    理  由
一、證據能力之說明
  (一)被告陳進鵬審判外不利於己之陳述有證據能力。理由：按被
    告之自白，非出於強暴、脅迫、利誘、詐欺、疲勞訊問、違
    法羈押或其他不正之方法，且與事實相符者，得為證據。被
    告陳述其自白係出於不正之方法者，應先於其他事證而為調
    查。該自白如係經檢察官提出者，法院應命檢察官就自白之
    出於自由意志，指出證明之方法。刑事訴訟法第156 條第1
    項、第3 項分別定有明文。本院查，被告陳進鵬於準備程序
    、審判期日對於檢察官所提出其警詢、偵查訊問筆錄之證據
    能力均不爭執，本院亦查無明顯事證足認司法警察、檢察官
    於製作該等筆錄時，有對被告施以法所禁止之不正方法等情
    事，是被告審判外之不利己之陳述筆錄係出於其任意性所製
    作，具證據能力。
  (二)卷內之桃園縣政府警察局桃園分局100 年7 月9 日桃警分刑
    字第1001038147號函所附之偵查報告及查捕逃犯作業查詢表
    、搜索扣押筆錄、扣押物品目錄表、現場蒐證照片、扣案物
    ，核屬物、書證性質，復與本案事實具有自然關聯性，而就
    本案搜索、扣押程序而言，被告雖經逮捕後始同意司法警察
    至其住處搜索，然在被告人身自由已受公權力拘束之情形下
    ，難認其同意屬真摯性之同意，惟被告係經司法警察於證人
    指證認為持有，甚至販賣毒品之犯行而逮捕，在合法逮捕之
    前提下，搜索其住所尚符合刑事訴訟法第130 條之附帶搜索
    ，因而扣案槍枝據被告及證人徐仲亨指稱係被告主動至另一
    個房間拿出，核屬合法扣押而取得，是本案搜索、扣押程序
    尚無有何違背法定程式或經偽造、變造所取得之情事，均認
    有證據能力。
  (三)至內政部警政署刑事警察局100 年1 月31日刑鑑字第100001
    2470號鑑定書、內政部警政署刑事警察局100 年5 月3 日刑
    鑑字第1000055268號函、內政部警政署刑事警察局100 年7
    月26日刑鑑字第1000079942號函、桃園縣政府警察局100 年
    8 月8 日桃警鑑字第1000080491號函，為鑑定機關、鑑定人
    均屬被告以外之人，其於審判外所為鑑定未經被告或其辯護
    人行使對質詰問權，又無客觀上不能接受詰問之情形，本應
    無證據能力，惟經當事人同意作為證據，本院審酌鑑定報告
    做成之情況，並無任何違法或其他欠缺外部可信性之情事，
    依前述「同意性」之傳聞法則例外規定認為適當，而有證據
    能力。
二、前揭犯罪事實業據被告陳進鵬迭於偵查及本院審理時坦承不
    諱，且有桃園縣政府警察局桃園分局搜索扣押筆錄、扣押目
    錄表、扣押物品清單、桃園縣政府警察局桃園分局偵查隊偵
    辦刑案現場蒐證照片、桃園縣政府警察局桃園分局100 年7
    月9 日桃警分刑字第1001038147號函所附之偵查報告及查捕
    逃犯作業查詢表在卷（見臺灣桃園地方法院檢察署100 年度
    偵字第4005號卷第11頁至第14頁、第17頁至第19頁，下稱偵
    查卷，本院卷第14頁至第16頁）可稽。而本件扣案如附表編
    號一、二所示之槍枝及子彈10顆送經內政部警政署刑事警察
    局鑑定後，其鑑定結果認為該槍枝係仿BERETTA 廠M9型半自
    動手槍製造之槍枝，換裝土造金屬槍管而成，擊發功能正常
    ，可供擊發適用之子彈使用，為具殺傷力之改造手槍；而扣
    案子彈10顆均係非制式子彈，由金屬彈殼組合直徑9.0 ±0.
    5mm 金屬彈頭而成，均於送鑑時試射擊發，其中3 顆能擊發
    具殺傷力，又1 顆雖可擊發，惟發射動能不足而無殺傷力，
    另6 顆無法擊發而無殺傷力乙情，此有內政部警政署刑事警
    察局100 年1 月31日刑鑑字第1000012470號鑑定書、內政部
    警政署刑事警察局10 0年5 月3 日刑鑑字第1000055268號函
    、內政部警政署刑事警察局100 年7 月26日刑鑑字第100007
    9942號函、桃園縣政府警察局100 年8 月8 日桃警鑑字第10
    00080491號函各1 份存卷（見偵卷第35頁至第36頁、本院審
    訴卷第20頁至第21頁、本院卷第21頁、第28頁）可查，足認
    被告前揭任意性自白與事實相符，本件事證明確，應依法論
    科。
三、核被告陳進鵬所為，係犯槍砲彈藥刀械管制條例第8 條第4
    項之未經許可持有具有殺傷力之改造槍枝罪、同條例第12條
    第4 項之未經許可持有子彈罪。被告陳進鵬自99年10、11月
    某日取得上開槍彈後，迄至100 年1 月22日下午1 時30分許
    為警查獲為止，其持有上開槍、彈，均屬行為之繼續，應至
    持有行為終了時，均應論以實質上一罪。又非法持有、寄藏
    、出借槍砲彈藥刀械等違禁物，所侵害者為社會法益，如所
    持有、寄藏或出借客體之種類相同（如同為手槍，或同為子
    彈者），縱令同種類之客體有數個（如數枝手槍、數顆子彈
    ），仍為單純一罪，不發生想像競合犯之問題；若同時持有
    、寄藏或出借二不相同種類之客體（如同時持有手槍及子彈
    ），則為一行為觸犯數罪名之想像競合犯（最高法院82年度
    台上字第5303號判決意旨併參）。準此，被告陳進鵬同時持
    有如附表編號二所示具殺傷力之非制式子彈3 顆，仍應僅成
    立非法持有子彈罪之單純一罪，且其以一持有行為，同時、
    地持有上開槍彈，係以一持有行為同時觸犯構成要件相異之
    數罪，為異種想像競合犯，依刑法第55條前段規定，應從一
    重之槍砲彈藥刀械管制條例第8 條第4 項未經許可持有可發
    射子彈具有殺傷力之改造手槍罪處斷。又被告陳進鵬有如事
    實欄所示之犯罪前科與執行情形，此有臺灣高等法院被告前
    案紀錄表存卷可按，其於5 年以內故意再犯本件有期徒刑以
    上之罪，為累犯，應依刑法第47條第1 項之規定加重其刑。
    另按刑法第62條規定：「對於未發覺之罪自首而受裁判者，
    得減輕其刑。但有特別規定者，依其規定」，又槍砲彈藥刀
    械管制條例第18條第1 項前段規定：「犯本條例之罪自首，
    並報繳其持有之全部槍砲、彈藥、刀械者，減輕或免除其刑
    」，而槍砲彈藥刀械管制條例既為刑法之特別法，該條例第
    18 條 第1 項前段規定，即為刑法第62條但書所指之特別規
    定，自應優先適用（最高法院100 年度台上字第3502號判決
    意旨參照），且刑法第62條所謂發覺，固非以有偵查犯罪權
    限之機關或人員確知其人犯罪無誤為必要，而於對其發生嫌
    疑時，即得謂為已發覺；但此項對犯人之嫌疑，仍須有確切
    之根據得為合理之可疑者，始足當之，若單純主觀上之懷疑
    ，要不得謂已發生嫌疑（最高法院72台上字第641 號判例可
    資參照）。查本件查獲被告持有槍彈之經過，係警方逮捕毒
    品通緝犯呂宏晉後，經呂宏晉供出其毒品來源為被告、曾在
    被告住處一樓看過槍彈，因而懷疑被告除涉有持有、施用、
    販賣毒品外，亦涉持有槍彈犯行，而此為呂宏晉第一次提供
    警方線索，當時承辦員警徐仲亨依此供述認為一定會查到毒
    品，但槍彈部分則是要碰運氣；再員警在被告住處外將逮捕
    被告後，被告即先帶同員警至其住處3 樓房間內，主動掀開
    棉被而查扣毒品，之後被告在警方展開其他處所附帶搜索之
    前，又主動至隔壁房間棉被裡，取出扣案槍彈交給（報繳）
    警方；因被告住處是一到三樓的透天房屋，範圍很大、物品
    很多，如果要執行搜索，勢必會花費很多時間等情，亦據證
    人即承辦員警徐仲亨、詹國宗於本院證述在卷（見本院卷第
    32頁至第37頁），並有前述偵查報告在卷（見本院卷第15頁
    ）可佐，是於被告坦承自己持有槍彈前，警方雖已有合理懷
    疑，但尚無確切根據，僅依「毒品之通緝犯供述」而單純主
    觀懷疑被告亦涉及持有槍彈犯行，參照上開說明，堪認被告
    於警方尚未知悉發覺其持有該槍彈之犯行前，即主動向員警
    坦承並繳付所持有之該槍彈，合於同條例第18條第1 項前段
    特設之自首要件，經本院審酌其犯罪及自首情節，爰依該條
    項規定減輕其刑，併依法先加後減之。爰審酌被告非法持有
    槍彈，對於人身安全及社會治安均造成潛在危害，惟其犯後
    已坦承犯行，犯後態度尚佳，並兼衡持有具殺傷力槍枝、子
    彈之數量、持有之時間非長，及其犯罪之動機、目的、手段
    、素行、生活狀況、智識程度等一切情狀，量處如主文所示
    之刑，並就罰金刑部分，諭知如易服勞役之折算標準，以資
    懲儆。
四、至扣案如附表編號一所示具有殺傷力之改造槍枝1 枝為違禁
    物，應依刑法第38條第1 項第1 款規定宣告沒收。扣案如附
    表編號二所示之10顆子彈經送驗試射，其中3 顆可以擊發具
    殺傷力，另7 顆子彈雖無法擊發，惟均因試射時使用耗損，
    均已非子彈而成待廢棄之物，均不予宣告沒收。
據上論斷，應依刑事訴訟法第299 條第1 項前段，槍砲彈藥刀械
管制條例第8 條第4 項、第12條第4 項、第18條第1 項前段，刑
法第11條前段、第47條第1 項、第55條、第42條第3 項前段、第
38條第1 項第1 款，判決如主文。
本案經檢察官黃俊華到庭執行職務。
中    華    民    國   100    年    8     月    26    日
                  刑事第六庭  審判長法  官  錢建榮
                                    法  官  黃翊哲
                                    法  官  陳德池
以上正本證明與原本無異。
如不服本判決應於收受判決後10日內向本院提出上訴書狀，並應
敘述具體理由。其未敘述上訴理由者，應於上訴期間屆滿後20日
內向本院補提理由書( 均須按他造當事人之人數附繕本) 「切勿
逕送上級法院」。
                                    書記官  李玉華
中    華    民    國   100    年    8     月    30    日
本件為強制辯護案件，基於被告訴訟權、辯護權之保障，更為實
踐法院訴訟照料之義務，依據最高法院近來判決意旨，被告上訴
如未敘述上訴理由，本院公設辯護人有義務為被告撰寫具體之上
訴理由，被告亦得請求本院公設辯護人代其撰擬。
附錄論罪科刑法條全文：
槍砲彈藥刀械管制條例第8 條
未經許可，製造、販賣或運輸鋼筆槍、瓦斯槍、麻醉槍、獵槍、
空氣槍或第4 條第1 項第1 款所定其他可發射金屬或子彈具有殺
傷力之各式槍砲者，處無期徒刑或5 年以上有期徒刑，併科新臺
幣1 千萬元以下罰金。
未經許可，轉讓、出租或出借前項所列槍枝者，處5 年以上有期
徒刑，併科新臺幣1 千萬元以下罰金。
意圖供自己或他人犯罪之用，而犯前二項之罪者，處無期徒刑或
7 年以上有期徒刑，併科新臺幣1 千萬元以下罰金。
未經許可，持有、寄藏或意圖販賣而陳列第1 項所列槍枝者，處
3 年以上10年以下有期徒刑，併科新臺幣700 萬元以下罰金。
第1 項至第3 項之未遂犯罰之。
槍砲彈藥刀械管制條例第12條
未經許可，製造、販賣或運輸子彈者，處1 年以上7 年以下有期
徒刑，併科新台幣500 萬元以下罰金。
未經許可，轉讓、出租或出借子彈者，處6 月以上5 年以下有期
徒刑，併科新台幣300 萬元以下罰金。
意圖供自己或他人犯罪之用，而犯前二項之罪者，處3 年以上10
年以下有期徒刑，併科新台幣700 萬元以下罰金。
未經許可，持有、寄藏或意圖販賣而陳列子彈者，處5 年以下有
期徒刑，併科新台幣300 萬元以下罰金。
第1 項至第3 項之未遂犯罰之。
附表：
┌──┬────────┬──┬─────────────────────┐
│編號│物品名稱        │數量│備註                                      │
├──┼────────┼──┼─────────────────────┤
│一  │改造槍枝（槍枝管│1 支│仿BERETTA 廠M9型半自動手槍製造之槍枝，換裝│
│    │制編號：00000000│    │土造金屬槍管而成，擊發功能正常，可供擊發適│
│    │15，含彈匣1 個）│    │用之子彈使用，具殺傷力                    │
├──┼────────┼──┼─────────────────────┤
│二  │子彈            │10顆│均係非制式子彈，由金屬彈殼組合直徑9.0 ±0.│
│    │                │    │5mm 金屬彈頭而成，均已於送鑑時試射擊發，其│
│    │                │    │中3 顆能擊發具殺傷力，另7 顆無法擊發而無殺│
│    │                │    │傷力                                      │
└──┴────────┴──┴─────────────────────┘